【裁判字號】    99,婚,373
【裁判日期】    990915
【裁判案由】    離婚
【裁判全文】
臺灣臺南地方法院民事裁定               99年度婚字第373號
原      告  甲○○
被      告  乙○○
上列當事人間請求離婚事件，本院裁定如下：
    主      文
本件移送臺灣士林地方法院。
    理      由
一、原告起訴主張：兩造於民國91年3月10日結婚，婚後恩愛感
    情和睦，並育有一子李承遠（95年5月13日生），原告因不
    適北部環境，身體狀況欠佳，於95年10月間與被告商議遷回
    台南地區定居謀職，經被告同意後即全家遷回台南地區居住
    ；被告於96年3月9日欲攜同李承遠返回娘家探親數日，原告
    乃同意，詎被告自返回娘家後，拒絕回台南地區，迄今已3
    年4個月，被告返回娘家期間，原告多次催告被告攜子回南
    部履行夫妻同居義務，咸遭置之不理，被告所為顯係惡意遺
    棄他方在繼續狀態中；又夫妻雙方互負尊重他方親長之義務
    ，且使雙方親長亦能愛護晚輩，一家長幼和睦相處，以締造
    幸福家庭，詎被告侮辱原告母親為惡婆婆，復亂言稱原告全
    家視子李承遠為蛇蠍。被告再以原告遷徙李承遠之戶籍至台
    南市之住所為由，以原告偽造文書提起告訴，再提出李承遠
    之監護權事件聲請；綜上，被告所為拒絕履行同居義務，於
    客觀上達於動搖夫妻之共同生活，而主觀上喪失維持婚姻之
    意欲，原告爰依民法第1052條第1項第5款之規定訴請離婚等
    語。
二、按離婚之訴，專屬夫妻之住所地或夫妻死亡時住所地之法院
    管轄，但訴之原因事實發生於夫或妻之居所地者，得由各該
    居所地之法院管轄，民事訴訟法第568條第1項有明文規定。
    又訴訟之全部或一部，法院認為無管轄權者，依原告聲請或
    依職權以裁定移送其管轄法院，民事訴訟法第28條第1項定
    有明文。
三、查兩造係於91年3月10日結婚，原告自88年11月15日起至95
    年8月21日止，係設籍於台北市○○區○○里○鄰○○街77巷
    1弄22號3樓，嗣於95年8月21日將戶籍遷至台南市○○里○○
    鄰○○路○段28之5號，被告於婚後至98年10月30日止係設
    籍於台北市○○區○○里○○鄰○○街15巷15之1號，嗣於98
    年10月30日將戶籍變更為台北市○○區○○里○○鄰○○路○
    段59之1號6樓，此有原告所提戶籍謄本2份可憑；而原告雖
    主張伊因不適北部環境，身體狀況欠佳，獲被告同意後，兩
    造於95年10月間商議遷回台南地區定居謀職等語，然此為被
    告所否認，辯稱：原告於94年6月間畢業時，兩造對未來之
    規劃係評估在台北地區有較佳之工作發展機會，兩造乃於台
    北市內湖區定居共同生活，原告先後於台北市○○街興漢聯
    合中醫診所、台北縣中和市東昇中醫診所執業，原告係於未
    經其同意下，驟然於95年10月初搬回台南地區等語，並提出
    94年度各類所得扣繳暨免扣繳憑單、94年9月薪資單、興漢
    聯合中醫診所在職證明書及名片、東昇中醫診所名片、嘉元
    布業有限公司信封袋、財團法人中華民國佛教慈濟事業基金
    會收據、傑出牙醫診所、宏欣牙醫診所、台北市立聯合醫院
    收據、日盛國際商業銀行松南分行綜合存款、台北富邦商業
    銀行內湖分行存摺封面各1件、宅急便收據3件在卷供參。參
    之前開各類所得扣繳暨免扣繳憑單、薪資單、在職證明書、
    名片、醫療院所收據及銀行存摺封面，可知原告於94年間係
    在台北縣市地區執業，及原告於94年間至95年9月11日止，
    陸續於台北市內湖區等地開設銀行帳戶、就醫診療，復依上
    開嘉元布業有限公司信封袋、財團法人中華民國佛教慈濟事
    業基金會收據、宅急便收據之記載，亦可證原告自94年9月
    20日起至95年8月31日止之期間係居住於台北市○○區○○
    街15巷15之1號1樓、台北市○○區○○路四段59之1號6樓，
    經核與被告設籍之住所相符，綜此，足見兩造本係共同以台
    北市內湖區為其等久住之地。又原告雖主張兩造於95年10月
    間商議遷回台南地區定居謀職，經被告同意後即全家遷回台
    南地區居住，嗣被告於96年3月9日欲攜同李承遠返回娘家探
    親數日，詎被告返回娘家後，拒絕回台南地區等語，惟此為
    被告所否認，並辯稱：原告驟然於95年10月無正當理由下獨
    自離家到台南而一去不返，其為求家庭完整，曾南北奔波並
    在台南短居希望勸原告返回台北繼續生活，在勸回未果後只
    得速返台北內湖居住，於台南僅短居月餘，並無久居之意等
    語，依此，兩造對於是否合意以台南為夫妻住所地，固有爭
    議，惟觀兩造所生之子李承遠之戶籍地，原設於台北市內湖
    區，於95年12月22日遷入台南市安平區；嗣原告因前揭遷移
    李承遠戶籍之行為，乃係未經被告同意，盜用被告印章蓋印
    於被告同意李承遠戶口遷移之同意書及遷入戶籍登記申請書
    上，及偽簽被告之署押，據以辦理將李承遠遷入台南市安平
    區戶籍地，而經台灣高等法院台南分院98年度上訴字第229
    號依行使偽造私文書罪判處有期徒刑二月，減為有期徒刑一
    月；而內湖區戶政事務所亦於98年1月13日將李承遠戶籍遷
    入台北市內湖區，凡此有李承遠戶籍謄本、台灣台南地方法
    院檢察署97年度偵字第11624號起訴書、台灣高等法院台南
    分院98年度上訴字第229號刑事判決附卷可按，以此，若兩
    造確於95年10月間合意遷回台南定居，原告又何必甘冒違犯
    刑責之風險，而擅自將兩造之子李承遠之戶籍遷入台南？再
    觀被告之戶籍地於婚後均設於台北市內湖區，而未嘗遷入台
    南，即知被告應未同意遷住台南，否則應會與原告、長子同
    遷籍於台南，不會始終將戶籍留於台北市內湖區，而原告亦
    無需未獲被告同意下，擅自將李承遠戶籍地遷入台南市，綜
    此，互核上開證據，應認被告所述，較為可信，則兩造於婚
    後既以台北市內湖區為共同住所，而未合意共同遷住台南，
    應以台北市內湖區為夫妻之住所地，依上開民事訴訟法第56
    8條第1項規定，本件自應由夫妻之住所地即臺灣士林地方法
    院管轄，本院既無管轄權，原告向本院起訴，顯有違誤，爰
    依被告聲請將本件移送於管轄之臺灣士林地方法院。
四、依民事訴訟法第28條第1項，裁定如主文。
中    華    民    國    99    年    9     月    15    日
                  家事法庭    法  官  林富郎
以上為正本係照原本作成。
如對本裁定抗告須於裁定送達後10日內向本院提出抗告狀，並繳
納抗告費用。
中    華    民    國    99    年    9     月    15    日
                              書記官  劉毓如

司法院資訊處製作；財團法人民間司法改革基金會備份。
